臺灣高雄地方法院民事判決　　　　　　　99年度訴字第1494號
原　　　告　曾景星
特別代理人　曾崇益
被　　　告　黃秋約
上列當事人間請求損害賠償事件，原告於刑事訴訟程序（99年度
交易字第13號）提起附帶民事訴訟（99年度交附字第36號），經
本院刑事庭移送前來，於民國100 年3 月23日言詞辯論終結，判
決如下：
    主      文
被告應給付原告新臺幣貳佰貳拾參萬玖仟肆佰零捌元，及自民國
一００年三月二十四日起至清償日止，按週年利率百分之五計算
之利息。
原告其餘之訴駁回。
訴訟費用由被告負擔百分之四十三，餘由原告負擔。
本判決第一項於原告以新臺幣柒拾肆萬陸仟肆佰陸拾玖元預供擔
保後，得假執行。
原告其餘假執行之聲請駁回。
    事實及理由
一、原告主張：被告於民國97年8 月8 日下午7 時27分許，酒後
    駕駛車號E8-9187 號自用小貨車，在高雄市○○區○○路45
    巷內無門牌之鴿舍前倒車起步，本應注意倒車時應顯示倒車
    燈光或手勢後，謹慎緩慢後倒，並應注意其他車輛及行人，
    而依當時情形並無不能注意情事，竟疏未注意後方來車即貿
    然倒退，適有原告騎乘車號GG5-261 號機車沿林內路45巷由
    東往西方向行駛至該處，致兩車發生碰撞，原告因而受有左
    側中大腦動脈梗塞併右側偏癱、身體多處擦傷、右下肺部分
    塌陷併感染、泌尿道感染等傷害，雖經送醫救治仍造成右側
    肢體癱瘓合併失語症、無法工作、24小時需旁人照顧。茲依
    民法第184 條第1 項前段、第191 條之2 、第193 條、第19
    5 條規定請求被告賠償。請求項目如下：（一）原告原從事
    建築工作，發生車禍後已完全喪失勞動能力，而原告於受傷
    時為53歲，距勞工強制退休年齡65歲尚有12年之工作時間，
    茲以勞工每月最低基本工資新臺幣（下同）17,280元為準，
    依霍夫曼係數表年別單利百分之5 計算（第1 年不扣除中間
    利息），原告喪失勞動能力之損失為1,988,605 元（計算式
    ：17,280×12×9.0000000 ＝1,988,605)，原告主張被告具
    有百分之70之過失責任，則應賠償1,392,023 元。（二）原
    告發生車禍後均需專業人員加以照護，每月增加開支之看護
    費用以20,000元計，以97年度臺灣地區53歲男性平均餘命
    26.6年（換算為319 個月），依霍夫曼係數表年別單利百分
    之5 計算，原告增加生活上之費用支出計4,052,750 元（計
    算式：20,000×202.00000000＝4,052,750 ），原告主張被
    告具有百分之70之過失責任，則應賠償2,836,925 元。（三
    ）另請求精神慰撫金1,000,000 元，以上總計5,228, 948元
    （醫療費用部分則未請求）。爰提起本件訴訟，請求被告給
    付5,228,948 元，及自100 年3 月24日起至清償日止，按週
    年利率百分之5 計算之法定遲延利息；並願供擔保，聲請准
    予宣告假執行等語。
二、被告抗辯：事發現場為5 米寬之筆直道路，被告車輛當時為
    靜止狀態並未倒車，是原告未注意車前狀況而從後追撞，兩
    造應各負一半責任，且原告請求之慰撫金過高，其起訴並無
    理由等語。
三、兩造不爭執及爭執事項：
（一）原告有於前揭時、地騎乘機車與被告之自用小貨車發生碰
      撞而受傷，發生車禍後喪失勞動能力而無法工作，原工作
      可得薪資以每月17,280元計算，且原告於車禍後需專人看
      護，每月看護費用以20,000元計算；又被告車輛並未投保
      強制汽車責任險，發生車禍後遂由財團法人汽車交通事故
      特別補償基金給付補償金合計1,281,270 元等事實，為兩
      造所不爭執，應堪作為本件判決之基礎。
（二）本件爭點在於：車禍發生之經過情形如何？兩造對於車禍
      之發生是否具有過失？過失比例分別為何？原告請求之慰
      撫金是否過高？原告得請求被告賠償之金額為何？
四、本院之判斷：
（一）按因故意或過失，不法侵害他人之權利者，負損害賠償責
      任；又汽車、機車或其他非依軌道行駛之動力車輛，在使
      用中加損害於他人者，駕駛人應賠償因此所生之損害，但
      於防止損害之發生，已盡相當之注意者，不在此限，民法
      第184 條第1 項前段、第191 條之2 分別定有明文。又不
      法侵害他人之身體或健康者，對於被害人因此喪失或減少
      勞動能力或增加生活上之需要時，應負損害賠償責任；不
      法侵害他人之身體、健康、名譽、自由、信用、隱私、貞
      操，或不法侵害其他人格法益而情節重大者，被害人雖非
      財產上之損害，亦得請求賠償相當之金額，民法第193 條
      第1 項、第195 條第1 項前段亦有明定。
（二）關於本件車禍發生情形以及兩造過失比例如何：
  １、被告曾因本件交通事故，觸犯刑法過失傷害致人重傷罪及
      肇事致人傷害逃逸罪，經本院99年度交易字第13號、99年
      度交訴字第28號判決處有期徒刑4 月、1 年，應執行有期
      徒刑1 年2 月確定，此經本院調閱刑事案卷無訛。而當日
      下午7 時許，被告與宋子安、張簡慶文、劉福雄以及真實
      姓名年籍不詳綽號「王董」之人在林內路45巷內無門牌之
      鴿舍喝完酒正要離開，被告發動汽車倒車之際，適有原告
      騎乘機車沿該巷由西向東直行過來，當時宋子安站在被告
      車旁，看見機車撞上被告汽車尾部，發生碰撞時被告剛好
      倒車1 公尺，後來宋子安因良心不安，乃至警局告知目睹
      情形，俾以釐清案情等情節，業經證人宋子安於前開刑案
      之97年9 月10日警詢、97年11月27日偵訊及99年6 月30日
      審理時證述歷歷。宋子安與原告互不相識，與被告則相識
      而於事發時同在鴿舍內聊天，兩人並無嫌怨，衡情應無甘
      冒偽證罪責之風險而捏詞誣陷被告之虞，故其基於自責不
      安之心態所為之證述，應屬可信。另參以被告於97年9 月
      11日警詢及97年11月24日偵訊時，亦自承當時飲酒完畢正
      欲駕車離去（但辯稱剛上車尚未發動車輛）。再者，被告
      所陳停車之處，車頭前方恰有樹叢生於路中，擋住該車順
      向之半邊路面，此觀諸現場相片甚明（偵續卷第19頁），
      足見被告若不先倒車取得左轉繞過樹叢之空間即逕為直行
      起駛，將遭樹叢阻擋而無法順利駕車離去，其於駕車起駛
      之初確有先行倒車之必要。復審酌原告遺留在現場之機車
      狀況，該車因正面受猛烈撞擊，不僅前罩車殼全碎，前輪
      連接龍頭支架向後嚴重潰縮，致前輪支架與踏墊支架之連
      接處因向下受力擠壓而插入地面，機車因而立於路中未倒
      下等情，有證人即前往現場處理之警察鄭祥麟於99年3 月
      9 日本院刑案開庭時之證述及現場機車相片附卷可參（偵
      續卷第9 至19頁）。就上開機車支架上所併生之龍頭後縮
      及踏墊下彎插入地面之受力結果觀之，益見證人宋子安證
      稱發生碰撞時被告剛好倒車1 公尺等語，確屬可信。被告
      辯稱當時車輛處於靜止狀態尚未啟動等語，則非可採。至
      於證人張簡慶文、劉福雄於前開刑案雖均證稱當時5 人均
      在室內飲酒，聽到碰撞聲響才出去查看等情，然與被告自
      承事發當時已在車上之情，迥不相同，所述不無迴護被告
      之虞，尚難憑採。綜此以觀，本件被告於事發當時正在駕
      駛倒車，適有原告騎乘機車從後發生碰撞，應堪認定。
  ２、按汽車倒車時，應顯示倒車燈光或手勢後，謹慎緩慢後倒
      ，並應注意其他車輛及行人，道路交通安全規則第110 條
      第2 款規定綦詳。本件於案發當時肇事現場天候，依警卷
      所附道路交通事故調查報告表雖記載為「晴」，然證人宋
      子安、張簡慶福、劉福雄於刑案中均證稱案發當時正在下
      雨，且證人鄭祥麟證稱：警方接獲報案前30分鐘有下雨，
      伊抵達現場時已經沒有下雨，伊不能確定案發時是否正在
      下雨，故先以到場時之情況填載上開報告表等語，復對照
      卷附鄭祥麟所拍攝之現場照片，原告遺留現場之機車座墊
      上仍佈滿水珠，而且地面濕潤等情，應認案發當時正在下
      雨。又肇事現場於夜間無照明，道路類型為村里道路、直
      路、柏油路面濕潤無缺陷且無障礙物、視距尚稱良好、無
      號誌等情，有道路交通事故調查報告表在卷可查。依其狀
      態尚無不能注意之情事，且被告於下雨無照明之夜間駕車
      ，更應提高警覺，預防後車追撞。詎被告於倒車時竟疏未
      注意謹慎緩慢後倒，亦未注意其他車輛而貿然倒車，致發
      生本件車禍，其有過失甚明。至於原告指稱被告於駕車前
      有飲酒一節，並無證據足認其於車禍發生當時之酒精濃度
      已達不能安全駕駛之程度，此部分尚不能為不利被告之認
      定，附此敘明。又原告因本件車禍受有左側中大腦動脈梗
      塞併右側偏癱、身體多處擦傷（包括頭部、頸部、腹部、
      胸前、左膝）、右下肺部分塌陷併感染、泌尿道感染等傷
      害，目前右側肢體癱瘓合併失語症，無法工作，24小時需
      旁人照顧等情，有建佑醫院97年11月13日診斷證明書及行
      政院國軍退除役官兵輔導委員會高雄榮民總醫院97年9 月
      3 日、97年9 月17日診斷證明書在卷可按。上開高雄榮民
      總醫院於100 年1 月27日高總管字第1000001155號回函復
      謂：原告於99年8 月30日之智能測驗顯示其為重度失智，
      已達類似植物人之無意識狀態，無溝通能力，亦喪失正常
      判斷識別自己之行為或其效果之能力等情。足見原告卻因
      本件車禍而受傷，其所受傷害結果與被告之過失駕駛行為
      間，具有相當因果關係。揆諸前開說明，被告應負損害賠
      償責任甚明。
  ３、復按飲用酒類或其他類似物後其吐氣所含酒精濃度超過每
      公升0.25毫克或血液中酒精濃度超過百分之0.05以上，不
      得駕車，道路交通安全規則第114 條第2 款規定甚明。本
      件原告經送醫急救測得血液中酒經濃度高達每百毫升175
      毫克，相當於呼氣酒精濃度每公升0.87毫克，有建佑醫院
      酒精濃度測試結果在卷可憑。另觀諸前開現場機車相片，
      原告機車車殼破損嚴重，車架亦嚴重扭曲，已如前述，顯
      見撞擊力道甚猛，堪認原告於飲用酒類後騎乘機車顯已達
      到不能安全駕駛之程度，其對於車禍之發生亦有過失。本
      院審酌兩造之違規情形，認被告主張應各負擔一半之過失
      為適當，原告主張對造具有百分之70之過失，尚非可採。
（三）原告請求賠償之金額是否有據：
  １、原告於發生車禍後已完全喪失勞動能力，無法獲取每月17
      ,280元之收入，已如前述。而原告出生於44年8 月20日，
      有戶籍謄本附卷可稽，則其主張於受傷時為53歲，距勞工
      強制退休年齡65歲尚有12年之工作時間，應屬有據。從而
      其依霍夫曼年別扣除單利百分之5 計算（第1 年不扣除中
      間利息），主張喪失勞動能力之損失為1,988,605 元，洵
      屬可採。
  ２、原告於發生車禍後需專人照護，每月看護費用為20,000元
      ，已如前述。從而其主張以97年度臺灣地區53歲男性之平
      均餘命26.6年（換算為319 個月），依霍夫曼係數表年別
      扣除單利百分之5 計算，增加生活上之費用支出計4,052,
      750 元，亦屬有理。
  ３、再者，本件被告因過失而與原告發生撞擊，導致原告身體
      受傷，原告於精神上應受有相當之痛苦，是其請求非財產
      上之損害賠償即慰撫金，於法核屬有據。而慰撫金之多寡
      ，應斟酌雙方之身分、地位、資力與加害之程度及其他各
      種情形核定相當之數額；其金額是否相當，自應依實際加
      害情形與被害人所受之痛苦及雙方之身分、地位、經濟狀
      況等關係決定之，最高法院85年度台上字第460 號判決意
      旨論述綦詳。茲審酌兩造分別從事建築及水泥工，此經兩
      造所陳明，以及卷附稅務電子閘門財產所得調件明細表所
      載兩造之財產與所得情形，復參諸被告侵犯原告之手段、
      原告所受傷害等各種情狀，認原告主張之1,000,000 元慰
      撫金，並無過高。
  ４、按損害之發生或擴大，被害人與有過失者，法院得減輕賠
      償金額或免除之，民法第217 條第1 項定有明文。此項規
      定之目的，在謀求加害人與被害人間之公平，故在裁判上
      法院得以職權減輕或免除之，最高法院85年台上字第1756
      號判例意旨可資參照。前揭3 項金額合計7,041,355 元，
      被告應負百分之50責任，是酌減被告應賠償原告之金額為
      3,520,678 元（元以下四捨五入）。
  ５、再按汽車交通事故發生時，請求權人因事故汽車為未保險
      汽車，未能依本法規定向保險人請求保險給付者，得於本
      法規定之保險金額範圍內，向特別補償基金請求補償：又
      特別補償基金依第40條規定所為之補償，視為損害賠償義
      務人損害賠償金額之一部分，損害賠償義務人受賠償請求
      時，得扣除之，此有強制汽車責任保險法第40條第1 項第
      2 款、第42條第1 項規定可循。本件被告車輛並未投保強
      制汽車責任險，發生車禍後既已由財團法人汽車交通事故
      特別補償基金給付補償金合計1,281,270 元，此部分金額
      應予扣除，是原告得請求之金額為2,239,408 元。
（四）綜據上述，原告依侵權行為之法律關係，請求被告給付2,
      239,408 元，及自言詞辯論期日之翌日100 年3 月24日起
      至清償日止，按週年利率百分之5 計算之法定遲延利息，
      此部分為有理由，應予准許。逾此部分之請求則無理由，
      應予駁回。
五、本件事證已臻明確，兩造其餘攻擊、防禦方法及所提證據，
    經核與判決結果不生影響，爰不逐一論列，併此敘明。又原
    告陳明願供擔保，聲請宣告假執行，經核就原告勝訴部分並
    無不合，爰酌定相當擔保金額予以准許之。至於原告敗訴部
    分，其假執行之聲請則失所附麗，應併予駁回
六、結論：本件原告之訴為一部有理由，一部無理由，依民事訴
    訟法第79條、第390 條第2 項，判決如主文。
中    華    民    國    100   年    4     月    11    日
                          民事第一庭  法  官  譚德周
以上正本係照原本作成。
如對本判決上訴，須於判決送達後20日內向本院提出上訴狀。如
委任律師提起上訴者，應一併繳納上訴審裁判費。
中    華    民    國   100    年    4     月    11    日
                                      書記官  鄭永媚